【裁判字號】    89,訴,6
【裁判日期】    890612
【裁判案由】    違反槍砲彈藥刀械管制條例
【裁判全文】
臺灣桃園地方法院刑事判決                              八十九年度訴字第六號
    公  訴  人  台灣桃園地方法院檢察署檢察官
    被      告  丁○○
    選任辯護人  丙○○
右列被告因違反槍砲彈藥刀械管制條例案件，經檢察官提起公訴（八十八年度偵字第
一五五六三號），本院判決如左：
        主  文
丁○○未經許可持有可發射子彈具有殺傷力之改造玩具手槍，處有期徒刑壹年陸月，
併科罰金新台幣拾萬元，罰金如易服勞役以銀元參佰元即新台幣玖佰元折算壹日，扣
案仿COLT廠半自動手槍製造之改造金屬玩具槍壹枝（槍枝管制編號00000000
000號）、仿德林吉雙管手槍製造之改造金屬玩具手槍壹支（槍枝管制編號000
00000000號）、改造金屬玩具手槍從物彈匣伍個、銼刀肆支、鋼刷壹支、通
槍條刷壹支、鋼鋸壹支均沒收；又連續未經許可製造彈藥，處有期徒刑拾月，扣案底
火壹盒、火藥粉末壹罐、彈匣伍個、鋼珠壹盒、子彈空彈殼陸拾貳個、銼刀肆支、鋼
刷壹支、鋼鋸壹支均沒收；應執行有期徒刑貳年貳月，併科罰金拾萬元，罰金如易服
勞役以銀元參佰元即新台幣玖佰元折算壹日，扣案仿COLT廠半自動手槍製造之改造金
屬玩具槍壹枝（槍枝管制編號00000000000號）、仿德林吉雙管手槍製造
之改造金屬玩具手槍壹支（槍枝管制編號00000000000號）、銼刀肆支、
鋼刷壹支、通槍條刷壹支、鋼鋸壹支、底火壹盒、火藥粉末壹罐、鋼珠壹盒、子彈空
彈殼陸拾貳個均沒收。
        事  實
一、丁○○明知未經許可不得製造可發射子彈具有殺傷力之槍枝或子彈，竟基於概括
    之犯意，於民國八十五年底某日，在台北縣三重市○○街一七六號一樓華成防身
    企業興業有限公司內購買仿COLT廠半自動手槍製造之金屬玩具槍（槍枝管制編號
    0000000000號）、仿德林吉雙管手槍製造之金屬玩具槍（槍枝管制編
    號00000000000號）各一支，及玩具槍子彈空彈殼、底火、火藥、鋼
    珠等物，旋於八十六年年初（八十六年十一月二十四日前）在其位於桃園縣蘆竹
    鄉○○路○段一○五巷十三號住處，連續以其所有之銼刀四支、鋼刷一支、通槍
    條刷一支、鋼鋸一支為工具，分別將上開仿COLT廠半自動手槍製造之金屬玩具槍
    之塑膠槍管換裝為土製金屬槍管，仿德林吉雙管手槍製造之金屬玩具槍槍管貫通
    ，製造為可發射子彈具有殺傷力之改造金屬玩具槍。又多次將底火、火藥、鋼珠
    等物填充於玩具槍子彈空彈殼，以製造具殺傷力之子彈共計八顆。製造完成後，
    即將前揭槍彈持有藏放於上開住所房內。嗣於八十八年十月六日下午七時三十分
    許，為警於上址查獲，並扣得上開仿COLT廠半自動手槍製造之改造金屬玩具槍一
    枝（槍枝管制編號00000000000號）、仿德林吉雙管手槍製造之改造
    金屬玩具手槍一支（槍枝管制編號00000000000號）、上開玩具手槍
    之從物彈匣五個、具殺傷力之子彈八顆、不具殺傷力之子彈五顆、及丁○○所有
    供製造或預備供製造槍彈所用之銼刀四支、鋼刷一支、通槍條刷一支、鋼鋸一支
    、底火一盒、火藥粉末一罐、鋼珠一盒、玩具槍子彈空彈殼六十二個。
二、案經桃園縣警察局大園分局報請台灣桃園地方法院檢察署檢察官偵查起訴。
        理  由
一、訊之被告黃清明固坦承於右揭時地改換貫通玩具槍管，又製造子彈之行為，但辯
    稱因購自商店之仿COLT廠半自動手槍製造之金屬玩具槍（槍枝管制編號0000
    0000000號）塑膠槍管斷裂，不得已以金屬管插入殘存之塑膠槍管內，為
    「修理」之行為，而非出於製造槍枝之意思，且該槍枝之彈室部分仍為塑膠材質
    ，於發射子彈時，將因子彈之爆炸高壓造成膛炸，不應認具有殺傷力。至於仿德
    林吉雙管手槍製造之改造金屬玩具手槍一支（槍枝管制編號000000000
    00號），因被告並未持有適當之子彈可供發射，該槍枝亦不應認有殺傷力云云
    。經查，扣案改造玩具槍二支，一為仿COLT廠半自動手槍製造之金屬玩具槍換裝
    土製槍管改造而成（槍枝管制編號00000000000號），彈室部分為塑
    膠材質，以擊發底火（藥）引爆子彈內火藥為發射動力，機械性能良好，以扣案
    子彈二顆試射，一發單位面積動能為四‧四二焦耳╱平方公分，一發單位面積動
    能為一三四‧八焦耳╱平方公分；另一為仿德林吉雙管手槍製造之金屬玩具手槍
    貫通槍管改造而成（槍枝管制編號00000000000號）、機械性能良好
    ，認具殺傷力。而扣案子彈十三顆係玩具槍彈殼加裝直徑六MM鋼珠改造而成，其
    中八顆可擊發，具有殺傷力，其餘五顆無法擊發。又扣案火藥粉末一罐，內裝黑
    色火藥約四公克，取少量試燃，產生強烈火花，具危險性及殺傷力，為爆裂物之
  主要組成零件，業經內政部警政署刑事警察局鑑驗在案，分別製有該局八十八年
    十月七日刑鑑字第一○二五九五號鑑驗通知書、八十八年十月二十九日刑鑑字第
    一一一二七一號、八十九年四月二十五日刑鑑字第五○○二三號函、八十八年十
    月十五日刑偵五字第一○二六一七號爆炸（裂）物鑑驗處理通知書各一紙在卷可
    稽。依上開鑑驗報告內容所示，被告所持二槍枝改造及子彈製造之方式與被告所
    自白者均相符合，且被告購入之仿COLT廠半自動手槍製造之金屬玩具槍經換裝土
    製槍管後（槍枝管制編號00000000000號），雖彈室部分仍為塑膠材
    質，但可以擊發底火（藥）引爆子彈內火藥為發射動力，經試射並無膛炸之虞，
    且如填充適當之子彈，彈丸單位面積動能遠超過二十焦耳╱平方公分，足以穿入
    人體皮膚層，確具殺傷力無疑，被告上開所辯：仿COLT廠半自動手槍改造之金屬
    玩具槍射擊時將形成膛炸，無法擊發云云，自非可採。又槍枝或子彈對人體造成
    實質之傷害，固須以適當之彈藥、槍枝相配合，但是否具有殺傷力之判斷，當係
    獨立為之，要無以同一人是否同時持有可相配合之槍枝、子彈決定槍彈之是否具
    有殺傷力，被告辯稱伊並未同時持有可供仿德林吉雙管手槍製造之金屬玩具槍發
    射之子彈，是該槍枝並無殺傷力云云，原無足採。至於被告將原不具殺傷力之玩
    具槍，以改換槍管或貫穿槍管之方式使之可發射子彈而具有殺傷力，即已符合製
    造槍枝之主觀及客觀犯罪構成要件，其動機出於修理或改造均無礙於犯罪之成立
    ，被告以其製造槍枝之行為出於「修理」槍枝之動機為辯，亦無足採。此外，復
    有上開仿COLT廠半自動手槍製造之改造金屬玩具槍一枝（槍枝管制編號0000
    0000000號）、仿德林吉雙管手槍製造之改造金屬玩具手槍一支（槍枝管
    制編號00000000000號）、上開二玩具手槍之從物彈匣五個、具殺傷
    力之子彈八顆、不具殺傷力之子彈五顆、及被告所有供製造或預備供製造槍彈所
    用之銼刀四支、鋼刷一支、通槍條刷一支、鋼鋸一支、底火一盒、火藥粉末一罐
    、鋼珠一盒、玩具槍子彈空彈殼六十二個扣案佐證，事證明確，被告犯行洵堪認
    定。
二、另被告未經許可，無故製造可發射子彈具有殺傷力之改造玩具金屬槍枝，及製造
    具殺傷力之子彈行為後，槍砲彈藥刀械管制條例業於八十六年十一月二十四日（
    同年月二十六日生效）修正公布，修正後之槍砲彈藥刀械管制條例之刑罰均較修
    正前為重，依刑法第二條第一項但書規定，被告違反槍砲彈藥刀械管制條例之犯
    行，原應從對其有利之修正前槍砲彈藥刀械管制條例規定處斷。核被告未經許可
    無故製造可發射子彈具殺傷力之改造金屬玩具槍之行為，係犯修正前槍砲彈藥刀
    械管制條例第十條第一項之罪，未經許可無故製造子彈之行為，則犯修正前槍砲
    彈藥刀械管制條例第十一條第一項之罪。惟被告於槍砲彈藥刀械管制條例於八十
    六年十一月二十四日修正後，猶繼續持有上開所製造之可發射子彈具有殺傷力改
    造玩具金屬槍枝，係犯修正後之槍砲彈藥刀械管制條例第十一條第四條之罪，其
    刑度為一年以上七年以下有期徒刑，併科新台幣七百萬元以下罰金，較之被告製
    造上開槍支所論科之修正前槍砲彈藥刀械管制條例第十條第一項之罪，刑度為五
    年以下有期徒刑為重，依重罪吸收輕罪之法理，被告於槍砲彈藥刀械管制條例修
    正前製造槍枝，於該條例修正後猶繼續持有之行為，應論以修正後槍砲彈藥刀械
    管制條例第十一條未經許可持有可發射子彈具殺傷力之槍枝。而被告持有具殺傷
    力子彈為製造該子彈之低度行為，持有火藥等爆裂物則係製造具殺傷力子彈之部
    分行為，除論以製造具殺傷力子彈罪外，均不另論他罪。其多次製造具有殺傷力
    子彈之行為，時間緊接、手段相似，顯係基於概括之犯意多次觸犯犯罪構成要件
    相同之罪名，應論以連續犯一罪，並加重其刑。而被告所製造之具殺傷力子彈為
    八顆，而非公訴人於起訴書犯罪事實中所載之四顆，公訴事實外之製造四顆具殺
    傷力子彈行為，雖未具公訴人指述，然該部分犯罪行為與公訴人所起訴者既有連
    續犯裁判上一罪關係，業如前述，本院自得併予審理，附此指明。被告所犯持有
    可發射子彈具殺傷力槍枝罪、製造具殺傷力子彈罪間，犯意各別、手段互異，應
    分論併罰之。公訴意旨疏未審究新舊法比較之問題，就被告之行為求論以修正後
    槍砲彈藥刀械管制條例第十一條第一項、第十二條第一項之罪處斷，尚有未洽，
    應予變更。而公訴人又指被告同時製造多支槍枝、多顆子彈，應僅成立實質一罪
    ，恐與事實不符，蓋被告自承上開槍枝係有所損壞後陸續修復製造，子彈則係使
    用過後陸續填充火藥、底火，顯非同時製造，當非可論以實質上一罪；另公訴人
    又指被告製造子彈欲供所製造之槍枝發射使用，是其所犯二罪間有方法結果之牽
    連關係，恐亦有誤會，蓋被告所製造之槍枝、子彈固然可互相為用，但製造槍枝
    並非製造子彈之方法或結果，反之亦然，僅因所非法製造之物品之間有相互為用
    之關係，遽指二犯罪行為有牽連關係，亦非的論，附此敘明。爰審酌被告製造槍
    枝、彈藥，嚴重危害國家社會人民安全，惟念尚未造成實害等一切情狀，分就所
    犯二罪分別量處如主文所示之刑，並定其應執行刑，罰金部分併諭知易服勞役之
    折算標準。至於被告所犯修正後槍砲彈藥刀械管制條例第十一條第四項之罪、修
    正前第十一條第一項之罪（於修正公布後為第十二條第一項），修正後槍砲彈藥
    刀械管制條例第十九條第一項雖明定犯上開罪名，且判處有期徒刑者，應於刑之
    執行完畢或赦免後，令入勞動場所，強制工作，期間為三年；惟該項規定因違反
    憲法第二十三條所揭示之比例原則，業經司法院大法官會議第四七一號解釋於八
    十七年十二月十八日宣告上開法文違憲，本院亦認被告犯案時甫成年，年輕識淺
    ，好勇鬥狠，人所難免，而其於本案之前並無犯罪紀錄，有台灣高等法院被告前
    案紀錄表可憑，顯然被告之惡性尚非重大，處以有期徒刑二年二月，併科罰金新
    台幣十萬元，以足資矯治其惡習，無庸為強制工作之宣告。
三、公訴意旨另稱：被告於八十五年底某日，在桃園縣蘆竹鄉○○路○段一○五巷十
    三號住處，將購入之仿BERETTA廠半自動手槍製造之金屬玩具槍之槍管改換為鐵
    管，而製造可發射子彈具殺傷力之槍枝一把（槍枝管制編號：00000000
    000號），涉有修正後槍砲彈藥刀械管制條例第十一條第一項之罪嫌。然查，
    被告堅決否認上開犯嫌，辯稱伊購入上開槍支後，從未有更換槍管之行為等語。
    而該槍枝之槍管目前仍係塑膠槍管，並未經更換為金屬槍管，以鑰匙等硬物刮開
    槍管表面之金屬即可發現其內仍為塑膠材質等節，業經本院於八十九年二月十五
    日審理時，當庭勘驗無誤，製有勘驗筆錄在卷，此亦經證人甲○○即內政部警政
    署刑事警察局鑑識科巡官到庭再次鑑定時，結證原鑑定（見卷附內政部警政署刑
    事警察局八十八年十月七日刑鑑字第一○二五九五號鑑驗通知書所載鑑驗情形二
    ）內容有誤，該槍枝槍管確係塑膠，未經更換等情在案，堪認被告確無製造該槍
    枝之行為。而核諸槍砲彈藥刀械管制條例第一條所揭示之為維護社會安全、保障
    人民人民生命財產安全立法目的，並參酌槍枝乃彈頭之投射工具之本質以觀，該
    條例所規範之可發射子彈並具殺傷力槍枝，係指槍枝之機械結構具有安全發射子
    彈之功能，且對遭射擊者具殺傷力而言，苟該槍枝發射子彈時，彈頭雖可射出，
    但子彈之爆炸高壓，可能造成槍枝膛爆之危險，持槍者有遭致傷害之虞，持槍者
    即無持該種槍械為違反社會秩序，侵害人民生命財產安全之行為之可能，則該槍
    枝基本上已喪失彈頭投射之功能，當非可認係槍砲彈藥刀械管制條例所規範之對
    象，要無因持槍者可能因槍枝膛爆之結果而致傷害，據而認定槍枝具有殺傷力。
    被告所持之上開槍枝（槍枝管制編號：00000000000號）之槍管材質
    為塑膠，原已無法確定是否於膛炸時仍能發射子彈，且縱將子彈投射而出，也因
    子彈之爆炸高壓將造成槍管膛炸而致持槍者受傷，應認被告所持之槍枝之機械結
    構實已喪失發射子彈之基本功能，非可認係槍彈藥刀械管制條例所規範之槍枝
    ，被告縱未經許可無故持有之，亦無犯該條例所列罪名之虞。然公訴人既認被告
    上開犯嫌與本院前開所論科者有實質上一罪一罪關係，爰不另為無罪之諭知，附
    此敘明。
四、扣案仿COLT廠半自動手槍製造之改造金屬玩具槍一枝（槍枝管制編號00000
    000000號）、仿德林吉雙管手槍製造之改造金屬玩具手槍一支（槍枝管制
    編號00000000000號）、上開二槍枝所含從物彈匣五個、火藥粉末一
    罐、具殺傷力之子彈八顆原均為違禁物，然該八顆子彈均已試射完畢，有前揭內
    政部警政署刑事警察局鑑驗通知書及函文可按，以施可供發射且具殺傷力子彈之
    特性，是除上開子彈八顆外，其餘違禁物均應依刑法第三十八條第一項第一款宣
    告沒收。另扣案之銼刀四支、鋼刷一支、通槍條刷一支、鋼鋸一支、底火一盒、
    鋼珠一盒、玩具槍子彈空彈殼六十二個，均為被告所有供或預備供製造槍枝或彈
    藥所用之物，業據被告自承在案，應依刑法第三十八條第一項第二款為沒收之諭
    知。另扣案仿BERETTA廠半自動手槍製造之金屬玩具槍及不具殺傷力之子彈五顆
    ，均非違禁物，業如前述，而據被告於審理中所陳，其餘扣案物品螺絲起子、鐵
    鉗、鐵鎚、電鑽頭、砂輪頭、電鑽頭座、固定式老虎鉗均非被告供以製造槍彈或
    犯罪所得之物，槍械零件則係玩具瓦斯槍摔碎後碎裂物，經核上開工具確係一般
    家庭常用之物，非可遽以認定與被告製造槍彈有關，而槍械業已摔碎失其槍械之
    基本性質，爰均不為沒收之諭知。此外，警製扣案物品一覽表及檢察官起訴書中
    均載明另扣有工業用子彈八發，然該物品並未隨案移送於贓物庫內，有扣押物品
    清單在卷可按，而證人乙○○、戊○○即承辦本案警員復一致證陳上開扣案物品
    逸失，是無從認定曾有該物扣案，當亦無從認定與本案有何關連，然檢警單位就
    所扣案物品無端逸失應繼續追查其下落並究明責任，附此敘明。
五、據上論斷，應依刑事訴訟法第二百九十九條第一項前段、第三百條，修正前槍砲
    彈藥刀械管制條例第十一條第一項，修正後槍砲彈藥刀械管制條例第十一條第四
    項，刑法第十一條前段、第二條第一項但書、第五十六條、第四十二條第二項第
    三十八條第一項第一款、第二款、第五十一條第五款，罰金罰鍰提高標準條例，
    判決如主文。
本案經檢察官魏雯祈到庭執行職務。
中      華      民      國      八十九      年    六    月    十二      日
                                臺灣桃園地方法院刑事第五庭
                                      法  官  楊  得  君
右正本證明與原本無異。
如不服本判決，應於判決送達後十日內向本院提出上訴狀( 應附繕本 )，上訴於臺灣
高等法院。
                                      書記官  簡  慧  瑛
中      華      民      國       八十九     年    六    月    十三    日
附論罪科刑依據之法條：
槍砲彈藥刀械管制條例第十一條（修正後）：
未經許可，製造、販賣或運輸第四條第一款所稱其他可發射金屬或子彈具有殺傷力之
各式槍砲者，處五年以上有期徒刑，併科新台幣一千萬元以下罰金。
未經許可，轉讓、出租或出借前項所列槍砲者，處三年以上十年以下有期徒刑，併科
新台幣七百萬元以下罰金。
意圖供自己或他人犯罪之用，而犯前二項之罪者，處無期徒刑或七年以上有期徒刑，
併科新台幣一千萬以下罰金。
未經許可，持有、寄藏或意圖販賣販賣而陳列第一項所列槍砲者，處一年以上七年以
下有期徒刑，併科新台幣七百萬元以下罰金。
第一項至第三項之未遂犯罰之。


司法院資訊處製作；財團法人民間司法改革基金會備份。
